【裁判字號】    90,交聲,81
【裁判日期】    900619
【裁判案由】    
【裁判全文】
臺灣臺北地方法院交通事件裁定                九十年度交聲字第八一號
    異議人即
    受處分人  甲○○
    代理人    謬富生
右列受處分人因違反道路交通管理處罰條例案件，對於交通部公路局台北區監理所中
華民國八十九年十二月八日所為之處分（原處分案號：北監五字第裁四０－ＺＦ00
00000號），聲明異議，本院裁定如左：
    主      文
原處分撤銷。
甲○○汽車駕駛人，汽車行駛於高速公路，而不遵管制之規定，處罰鍰新台幣陸仟元
，並予記違規點數壹點。
    理      由
一、按汽車行駛高速公路，應依速限標誌指示，高速公路交通管制規則第五條第一項
    前段定有明文，又汽車行駛於高速公路，而不遵管制之規定者，處汽車駕駛人新
    台幣（下同）三千元以上六千元以下罰鍰，道路交通管理處罰條例第三十三條第
    一項定有明文，末汽車駕駛人駕駛汽車違反道路交通管理處罰條例第三十三條規
    定者，除應依該條處罰鍰外，並予記違規點數一點，道路交通管理處罰條例第六
    十三條第一項第一款亦定有明文。
二、本件受處分人即異議人甲○○於民國八十九年九月二十四日上午八時五十八分許
    ，駕駛車號ＯＡ－九八四八號自用小客車，在國道三號公路限速九十公里之路段
    上，貿然以時速一百三十一公里速度超速行駛，為內政部警政署國道公路警察局
    第六警察隊木柵分隊警員謬以祥以拍照方式採證，並以受處分人有違反道路交通
    管理處罰條例第三十三條第一項之行為，於八十九年十月十六日掣單舉發。嗣將
    舉發違反道路交通管理事件通知單送達郵寄受處分人，受處分人遲於應到案日期
    後始向原處分機關申訴，原處分機關仍認受處分人有上開違規行為，乃依道路交
    通管理處罰條例第三十三條第一項規定裁處受處分人罰鍰六千元。
三、訊據受處分人雖坦承於右開時地違規超速之事實不諱，惟辯稱：伊於應到案日期
    八十九年十月三十一日之後一日即八十九年十一月一日前往繳款，竟須加倍處罰
    ，顯有違反情理法云云，然查：右開違規事實，有違規照片一張在卷為憑，且按
    行為人逾指定應到案日期後到案，而有前項第一款、第二款情形者，得徑依標準
    表踰越繳納期限之規定，收繳罰鍰結案，違反道路交通管理事件統一裁罰標準及
    處理細則第四十一條第二項定有明文，是踰越應到案日期後到案，依標準表應裁
    罰最高額，此乃法律所明定，況為加強道路交通管理，維護交通秩序，確保道路
    交通安全，道路交通管理處罰條例對違反該條例之行為定有各項行政罰，同條例
    第九條第一項規定應受罰鍰處罰之行為人接獲違反道路交通管理事件通知單後，
    得於十五日內逕依各該條款罰鍰最低額，自動繳納結案。依同條例第九十二條授
    權訂定之違反道路交通管理事件統一裁罰標準及處理細則第四十一條第一項及第
    四十八條第一項僅就上開意旨為具體細節之規定，並未踰越母法之授權，與法律
    保留原則亦無違背，就此部分與本院釋字第四二三號解釋所涉聲請事件尚有間。
    至上開細則第四十一條第二項規定，行為人逾指定應到案日期後到案，另同細則
    第四十四條第一項規定，違反道路交通管理事件行為人未依規定自動繳納罰鍰，
    或未依規定到案聽候裁決者，處罰機關即一律依標準表規定之金額處以罰鍰，此
    屬法律授權主管機關就裁罰事宜所訂定之裁量基準，其罰鍰之額度並未踰越法律
    明定得裁罰之上限，且寓有避免各行政機關於相同案件恣意為不同裁罰之功能，
    亦非法所不許，司法院大法官釋字第五一一號解釋參照，從而，受處分人以情理
    法為由聲明異議，尚無理由。本件事證明確，應依法裁處。
四、綜上所述，本件受處分人確實有超速行駛之違規行為。原處分機關依道路交通管
    理處罰條例第三十三條第一項規定裁處六千元，固非無據，惟漏依同法第六十三
    條第一項第一款規定記點，難謂允當，應由本院將原處分撤銷，另由本院依道路
    交通管理處罰條例第三十三條第一項、第六十三條第一項第一款之規定裁處六千
    元，並予記違規點數一點。
五、據上論斷，應依道路交通案件處理辦法第二十條前段，裁定如主文。
中      華      民      國    九十      年      六      月     十九     日
                                      臺灣臺北地方法院交通法庭
                                          法  官  李  麗  玲
右正本證明與原本無異。
如不服本裁定，應於裁定送達後五日內向本院提出抗告狀。
                                          書記官  江  虹  儀
中      華      民      國    九十      年      六      月     十九     日


司法院資訊處製作；財團法人民間司法改革基金會備份。
